【裁判字號】    99,訴,1324
【裁判日期】    991230
【裁判案由】    侵權行為損害賠償
【裁判全文】
臺灣士林地方法院民事判決              99年度訴字第1324號
原        告  丙○○
法  定代理人  己○○
訴  訟代理人  張寧洲律師
被        告  寅○○
兼法定代理人  卯○○○
法定代理  人
兼上1     人
訴訟  代理人  丑○○
被        告  子○○
                          1.
兼法定代理人  癸○○
              壬○○
上1       人
訴  訟代理人  癸○○
被        告  乙○○
兼法定代理人  戊○○
被        告  辛○○
兼法定代理人  庚○○
法定代  理人  辰○○
被        告  丁○○
兼法定代理人  甲○○
上列當事人間侵權行為損害賠償事件，本院於民國99年12月27日
言詞辯論終結，判決如下：
    主      文
被告寅○○、子○○、乙○○、辛○○、丁○○應連帶給付原告
新臺幣陸萬仟貳佰貳拾貳元，及自民國九十九年十月十一日起
至清償日止，按週年利率百分之五計算之利息。
被告卯○○○與被告寅○○應連帶給付第一項所示之金額，及自
民國九十九年十月十一日起至清償日止，按週年利率百分之五計
算之利息。
被告癸○○、壬○○與被告子○○應連帶給付第一項所示之金額
，及自民國九十九年十月十一日起至清償日止，按週年利率百分
之五計算之利息。
被告戊○○與被告乙○○應連帶給付第一項所示之金額，及自民
國九十九年十月十一日起至清償日止，按週年利率百分之五計算
之利息。
被告庚○○與被告辛○○應連帶給付第一項所示之金額，及自民
國九十九年十月十一日起至清償日止，按週年利率百分之五計算
之利息。
被告甲○○與被告丁○○應連帶給付第一項所示之金額，及自民
國九十九年十月十一日起至清償日止，按週年利率百分之五計算
之利息。
本判決第一至六項，如其中任一被告為給付，其他被告於其給付
範圍內，免給付義務。
原告其餘之訴駁回。
訴訟費用由被告連帶負擔二十五分之三，餘由原告負擔。
本判決第一至六項得假執行。
原告其餘假執行之聲請均駁回。
    事實及理由
一、本件被告經合法通知，未於最後1 次言詞辯論期日到場，核
    無民事訴訟法第386 條所列各款情形，爰依原告之聲請，由
    其一造辯論而為判決。
二、原告起訴主張略以：被告寅○○因懷疑原告與其喜歡之女生
    交往，遂邀約原告至臺北市忠義捷運站附近碰面，並擔心原
    告不赴約，而於民國99年4 月17日上午8 時許，先後開車搭
    載被告子○○、乙○○、辛○○、丁○○及原告至忠義捷運
    站，復基於侵害原告行動自由之故意，要求原告須待在車上
    不得離開。嗣抵達忠義捷運站下車後，被告寅○○、子○○
    、乙○○、辛○○、丁○○因不滿原告之回答，乃基於共同
    傷害原告之故意，由被告寅○○、子○○徒手毆打原告，被
    告乙○○踹踢原告臀部，被告辛○○徒手毆打原告背部，被
    告丁○○則以腳頂住原告臀部，致原告受有左膝挫傷及擦傷
    、左前臂表淺擦傷、左肩部挫傷、左臉挫傷、左側耳膜破裂
    等傷害（下稱系爭傷害），精神上亦承受莫大痛苦，業經本
    院少年法庭99年度少護字第186 號裁定（下稱系爭裁定）被
    告寅○○、子○○、乙○○、辛○○應予訓誡及假日輔導；
    被告丁○○應予訓誡。茲因被告寅○○、子○○、乙○○、
    辛○○、丁○○均為限制行為能力人，爰依民法侵權行為法
    律關係，訴請被告寅○○、子○○、乙○○、辛○○、丁○○連帶賠償原告因此支出之醫藥費新臺幣（下同）3222元，
    及慰撫金50萬元；另依民法第187 條第1 項規定，訴請被告
    寅○○、子○○、乙○○、辛○○、丁○○各自與法定代理
    人就上開賠償責任連帶負責等語。並聲明：(一)被告寅○○、
    子○○、乙○○、辛○○、丁○○應連帶給付原告50萬3222
    元，及自99年10月11日起至清償日止，按週年利率5%計算之
    利息。(二)被告卯○○○應與被告寅○○連帶給付第1 項聲明
    所示之金額，及自99年10月11日起至清償日止，按週年利率
    5%計算之利息。(三)被告癸○○、壬○○應與被告子○○連帶
    給付第1 項聲明所示之金額，及自99年10月11日起至清償日
    止，按週年利率5%計算之利息。(四)被告戊○○應與被告乙○○連帶給付第1 項聲明所示之金額，及自99年10月11日起至
    清償日止，按週年利率5%計算之利息。(五)被告庚○○應與被
    告辛○○連帶給付第1 項聲明所示之金額，及自99年10月11
    日起至清償日止，按週年利率5%計算之利息。(六)被告甲○○
    應與被告丁○○連帶給付第1 項聲明所示之金額，及自99年
    10月11日起至清償日止，按週年利率5%計算之利息。(七)第1
    至6 項聲明，如其中任一被告為給付，其他被告於其給付範
    圍內，免給付義務。(八)願供擔保請准宣告假執行。
三、被告答辯略以：
(一)、被告寅○○、卯○○○部分：對於系爭裁定所確定之侵權行
    為事實不爭執，並同意給付原告因系爭傷害支出之醫藥費32
    22元。惟原告於事發後請假2 天半即返校上課，復原情況良
    好，應無其所稱因系爭傷害受有莫大精神及肉體上痛苦之情
    ；又被告寅○○為學生，並無收入，原告請求50萬元之慰撫
    金，顯屬過高等語置辯。並聲明：原告之訴駁回。
(二)、被告子○○、癸○○、壬○○、乙○○、戊○○、辛○○、
    庚○○、丁○○、甲○○部分：對於系爭裁定所確定之侵權
    行為事實不爭執，並同意給付原告因系爭傷害支出之醫藥費
    3222元，惟原告請求之慰撫金50萬元顯屬過高等語置辯。並
    聲明：原告之訴駁回。
四、不爭執事項：
(一)、對於系爭裁定確定之事實不爭執。
(二)、被告同意給付原告支出之醫藥費3222元。
五、本件經本院依民事訴訟法第271 條之1 準用同法第270 條之
    1 第1 項第3 款之規定，整理並協議簡化爭點如下：
    原告得請求被告賠償損害之金額若干？
六、本院得心證之理由：
(一)、按因故意或過失，不法侵害他人之權利者，負損害賠償責任
    ；數人共同不法侵害他人之權利者，連帶負損害賠償責任；
    不法侵害他人之身體或健康者，對於被害人因此喪失或減少
    勞動能力或增加生活上之需要時，應負損害賠償責任；不法
    侵害他人之身體、健康、名譽、自由、信用、隱私、貞操，
    或不法侵害其他人格法益而情節重大者，被害人雖非財產上
    之損害，亦得請求賠償相當之金額，民法第184 條第1 項前
    段、第185 條第1 項前段、第193 條第1 項、第195 條第1
    項前段分別定有明文。經查，被告寅○○因懷疑原告與其喜
    歡之女生交往，遂邀約原告至臺北市忠義捷運站附近碰面，
    並擔心原告不赴約，而於99年4 月17日上午8 時許，先後開
    車搭載被告子○○、乙○○、辛○○、丁○○、訴外人吳杰
    軒、林珊羽、徐子晴、鄭詩穎、劉佳欣及原告至忠義捷運站
    ，被告寅○○、子○○、訴外人吳杰軒復共同基於侵害原告
    行動自由之故意，要求原告待在車上不得離開。嗣抵達忠義
    捷運站下車後，被告寅○○、子○○、乙○○、辛○○、丁○○因不滿原告之回答，乃基於共同傷害原告之故意，由被
    告寅○○、子○○徒手毆打原告，被告乙○○踹踢原告臀部
    1 下，被告辛○○徒手毆打原告背部4 下，被告丁○○則以
    腳頂住原告臀部，致原告受有系爭傷害，為系爭裁定所認定
    之事實，有系爭裁定在卷可稽，亦為兩造所不爭，則原告因
    被告之共同侵權行為，致行動遭受限制，並受有系爭傷害之
    事實，已堪認定。是原告依侵權行為法律關係，請求被告寅
    ○○、子○○、乙○○、辛○○、丁○○連帶賠償其因此支
    出之醫藥費及非財產上損害，即屬有據。
(二)、次按無行為能力人或限制行為能力人，不法侵害他人之權利
    者，以行為時有識別能力為限，與其法定代理人連帶負損害
    賠償責任，觀諸民法第187 條第1 項規定自明。查被告寅○○、子○○、乙○○、辛○○、丁○○分別於83年12月17日
    、84年3 月20日、84年10月2 日、85年9 月1 日、85年4 月
    30日出生，於事發時各為15、15、14、13、13歲，係限制行
    為能力人，而被告卯○○○、癸○○及壬○○、戊○○、庚○○、甲○○則分別為其等之法定代理人，有戶籍謄本在卷
    為憑，又被告寅○○、子○○、乙○○、辛○○、丁○○於
    行為時均有識別能力，故原告依上開規定，請求被告卯○○○、癸○○及壬○○、戊○○、庚○○、甲○○分別與被告
    寅○○、子○○、乙○○、辛○○、丁○○連帶賠償損害，
    自屬有理。
(三)、茲就應賠償之金額分述如下：
、醫療費3222元部分：
    原告請求被告賠償之醫療費3222元乃被告寅○○、子○○、
    乙○○、辛○○、丁○○共同傷害行為所造成之損害，其必
    要性及數額復為被告所不爭執，該部分之請求，即屬有理，
    被告自應如數賠償。
、慰撫金50萬元部分：
    按非財產上之損害，其核給之標準固與財產上損害之計算不
    同，然非不可斟酌雙方身分資力與加害程度，及其他各種情
    形核定相當之數額，最高法院51年臺上字第223 號判例意旨
    足資參照。本院審酌原告與被告寅○○、子○○、乙○○、
    辛○○、丁○○均為學生；被告卯○○○為國小畢業，現為
    家管，每月家庭收入約4 萬元，名下有數筆房地、股票投資
    及2 輛汽車；被告癸○○為國小畢業，現無工作，名下有1
    輛汽車；壬○○為國中畢業，月薪約2 萬3,000 元，名下有
    1 筆股票投資；被告戊○○為高中畢業，月薪2 至3 萬元，
    名下無財產；被告庚○○國中畢業，剛找到工作，月薪約1
    萬8000元，名下無財產；被告甲○○為國中畢業，月薪約2
    萬7500元，名下有1 筆土地等情（見本院卷第54至65頁98年
    度稅務電子閘門財產所得調件明細表及99年11月17日言詞辯
    論筆錄），以及被告侵害原告自由權、身體權之情節與侵害
    程度非鉅等一切情況，認為原告請求被告賠償慰撫金6 萬元
    ，應屬適當，逾此部分之請求，即無理由。
(四)、從而，原告本於上揭原因事實，依侵權行為法律關係，訴請
    被告寅○○、子○○、乙○○、辛○○、丁○○連帶給付6
    萬3222元（算式：60000+3222＝63222 ）；被告卯○○○與
    魏家良連帶給付上開6 萬3222元；被告癸○○、壬○○與子
    ○○連帶給付上開6 萬3222元；被告戊○○與乙○○連帶給
    付上開6 萬3222元；被告庚○○與辛○○連帶給付上開6 萬
    3222元；被告甲○○與丁○○連帶給付上開6 萬3222元，及
    均自99年10月11日起至清償日止，按週年利率5%計算之利息
    ，為有理由，應予准許。逾此部分之請求，則無理由，應予
    駁回。
七、原告陳明願供擔保請准宣告假執行，經核其勝訴部分，因本
    判決所命給付未逾50萬元，依民事訴訟法第389 條第1 項第
    5 款規定，本院應依職權宣告假執行，原告此部分假執行之
    聲請，僅係促使法院職權發動，毋庸另予准駁之表示。至原
    告敗訴部分，其假執行之聲請即失所附麗，亦應予駁回。
八、據上論結，本件原告之訴為一部有理由，一部無理由，依民
    事訴訟法第385 條第1 項前段、第79條、第85條第2 項、第
    389 第1 項第5 款，判決如主文。
中    華    民    國    99    年    12    月    30    日
                  民事第二庭  法  官  劉逸成
以上正本證明與原本無異。
如對本判決上訴，應於判決送達後20日內向本院提出上訴狀，若
委任律師提起上訴者，應一併繳納上訴審裁判費，否則本院得不
命補正逕行駁回上訴。
中    華    民    國   100    年    1     月     6    日
                              書記官  李宜蓁


司法院資訊處製作；財團法人民間司法改革基金會備份。
